臺灣南投地方法院刑事判決
111年度審易字第61號
公  訴  人  臺灣南投地方檢察署檢察官 
被      告  劉尚昱


                    （現另案於法務部○○○○○○○○○○○執行中）
上列被告因詐欺案件，經檢察官提起公訴（110年度偵字第2697
號），本院判決如下：
    主    文
劉尚昱幫助犯詐欺取財罪，處有期徒刑參月，如易科罰金，以新
臺幣壹仟元折算壹日。
    犯罪事實
一、劉尚昱可預見提供個人金融機構帳戶予他人使用，他人極可
    能以該帳戶作為詐欺取財犯罪之工具，竟仍基於即使發生亦
    不違反其本意之幫助詐欺犯意，於民國109年11月23日左右
    ，在臺中市一中商圈內某便利商店，由劉尚昱提供其身分證
    資料及其申辦之中華郵政公司帳號000-00000000000000號帳
    戶（下稱本案帳戶），用以申辦「TW711交易平台」之會員
    ，並將會員資料及本案帳戶網路銀行之帳號、密碼交付姓名
    、年籍不詳綽號「麥香」之成年人使用，嗣詐欺人員以LINE
    向劉威容假冒親友，佯稱急需借款云云，劉威容因此陷於錯
    誤，於109年11月25日12時4分許，臨櫃匯款新臺幣（下同）
    45萬元至劉尚昱本案帳戶內而得手，並旋遭詐欺人員以網路
    轉帳方式轉44萬8999元至「TW711交易平台」之帳戶（國泰
    世華銀行000-000000000000號）中，惟「TW711交易平台」
    認定該筆金額來源有異，拒絕將這筆金額轉出，而暫時存放
    「TW711交易平台」帳戶中。嗣劉威容察覺被騙，而報警循
    線查獲。
二、案經劉威容訴由南投縣政府警察局草屯分局報告臺灣南投地
    方檢察署檢察官偵查起訴。
    理    由
一、程序部分
　　本判決所引用被告劉尚昱以外之人於審判外之陳述，檢察官
    、被告於本院審理時對於該等證據能力均不爭執，且至本院
    言詞辯論終結前並未聲明異議，本院審酌上開證據資料作成
    時之情況，尚無違法不當及證明力明顯過低之瑕疵，而認為
    以之作為證據應屬適當，爰依刑事訴訟法第159條之5規定，
    認均有證據能力。另認定本案犯罪事實之非供述證據，並無
    證據證明係公務員違背法定程序取得，是依刑事訴訟法第15
    8條之4之反面解釋，自有證據能力。
二、實體部分
　　訊據被告固坦承有前開將本案帳戶網路銀行帳號、密碼等資
    料交付予他人使用之事實，惟矢口否認有何幫助詐欺取財之
    犯行，辯稱：伊之前在遊戲中認識對方，她說要購買點數比
    較方便，叫伊去辦理，伊真的不知情，雖然伊有提供帳戶資
    料，她會拿去詐騙伊不知情云云（見本院卷第114-116頁）
    ，惟查：
  ㈠被告於民國109年11月23日左右，在臺中市一中商圈內某便利
    商店，由被告提供其身分證資料及其申辦之本案帳戶，用以
    申辦「TW711交易平台」之會員，並將會員資料及本案帳戶
    網路銀行之帳號、密碼交付姓名、年籍不詳綽號「麥香」之
    成年人使用，嗣詐欺人員以LINE向告訴人劉威容假冒親友，
    佯稱急需借款云云，告訴人因此陷於錯誤，於109年11月25
    日12時4分許，臨櫃匯款45萬元至被告本案帳戶內而得手，
    並旋遭詐欺人員以網路轉帳方式轉44萬8999元至「TW711交
    易平台」之帳戶（國泰世華銀行000-000000000000號）中，
    惟「TW711交易平台」認定該筆金額來源有異，拒絕將該筆
    金額轉出，而暫時存放「TW711交易平台」帳戶中等情，業
    據被告於警詢、偵訊及本院審理時供述在卷，並經證人即告
    訴人於警詢時證述明確（見警卷第8-11頁），且有本案帳戶
    資料暨客戶歷史交易清單、國泰世華商業銀行帳戶資料暨交
    易紀錄、正祥信長有限公司說明資料、臺北市政府110年2月
    5日府產業商字第11046322400號函暨函附資料、告訴人手機
    畫面截圖、新社區農會匯款申請書、內政部警政署反詐騙諮
    詢專線紀錄表、臺中市政府警察局東勢分局福中派出所受理
    詐騙帳戶通報警示簡便格式表、金融機構聯防機制通報單、
    臺中市政府警察局東勢分局福中派出所受理各類案件紀錄表
    、臺中市政府警察局東勢分局福中派出所受理刑事案件報案
    三聯單在卷可考（見警卷第12-33、33之2、34-35、39、43-
    45頁），是此部分事實，首堪認定。
  ㈡被告主觀上具有幫助詐欺取財之不確定故意：
  ⒈按刑法之故意犯，可分為直接故意與不確定故意，所謂不確
    定故意即指行為人對於構成犯罪之事實，預見其發生而其發
    生並不違反其本意，刑法第13條第2項定有明文。是被告若
    對於他人可能以其所交付之帳戶，進行詐欺取財之犯罪行為
    ，已預見其發生而其發生並不違反其本意，則其自仍應負相
    關之罪責。而金融機構帳戶之網路銀行帳號及密碼等事關個
    人財產權益之保障，專有性甚高，除非本人或與本人具親密
    關係者，難認有何理由可自由流通使用該等帳戶資料，是一
    般人均有妥為保管及防止他人任意使用之認識；縱逢特殊情
    況而偶有需交付他人使用之情形，亦必深入瞭解其用途、合
    理性及對方身分背景，及是否與之有特殊情誼及關係者，始
    予例外提供。再者，臺灣社會對於不肖人士及犯罪人員常利
    用人頭帳戶作為詐騙錢財等犯罪工具，藉此逃避檢警查緝之
    情事，近年來新聞媒體多所報導，政府亦大力宣導督促民眾
    注意，主管機關甚至限制金融卡轉帳之金額及次數，用以防
    制金融詐騙事件之層出不窮；因此，若交付金融帳戶之網路
    銀行帳號及密碼等帳戶資料予非親非故之他人，且未闡明確
    切之用途，則該他人將有可能不法使用該等帳戶資料，以避
    免身分曝光，而近來利用人頭帳戶詐欺取財之犯罪類型層出
    不窮，該等犯罪多數均係利用人頭帳戶作為資金出入，又一
    再經媒體廣為報導，此情幾乎已成為整體臺灣社會人盡皆知
    之犯罪手法。而查被告既生活於臺灣社會，且案發時為成年
    人，並具有高中肄業之學歷，及曾從事送瓦斯之工作，業據
    其於本院審理時自承在卷（見本院卷第115頁），堪認其為
    有相當智識程度及基本生活經驗之人，是其對於上述現今社
    會之情況，即難諉為不知。從而，被告竟猶任意提供本案帳
    戶網路銀行帳號、密碼等資料予真實姓名年籍不詳之人，可
    見被告交付本案帳戶網路銀行帳號、密碼等資料時，即有供
    他人任意使用本案帳戶網路銀行存提款項，而不以為意之意
    思甚明。
  ⒉至被告雖以前詞置辯，惟被告於警詢時亦自陳其不知道綽號
    「麥香」之人之真實年籍資料等語（見警卷第2頁），是渠
    等間顯然非具有深厚交情或信賴關係，且一般人在正常情況
    下，均得自行申辦金融帳戶使用，並無特定身分之限制，此
    為公眾所周知之事實，若非意在將金融帳戶作為犯罪之不法
    目的或掩飾真實身分，實無刻意蒐集他人金融帳戶之必要，
    是被告顯應已可預見他人向其徵求帳戶之用意目的不正。再
　　被告將本案帳戶網路銀行帳號、密碼提供予真實姓名年籍不
    詳之人，依其智識程度、社會經驗，當知於其提供上開帳戶
    資料後，即會喪失對本案帳戶的實際控制管理權限，而不論
    本案帳戶資料之後落入何人之手，持有本案帳戶資料之人均
    可恣意使用本案帳戶作為人頭帳戶。又被告於偵查中自陳：
    本案帳戶存摺沒有給別人，且「TW711交易平台」之會員是
    伊本人申請的，以伊的手機申請等語（見偵卷第15、42頁）
    ，則觀諸被告於「TW711交易平台」之會員申辦資料中之身
    分證、本案帳戶存摺照片內，可見有紙條載明「本人申請不
    會出借他人使用，所有交易本人完成」、「請勿被詐騙集團
    利用」等語（見警卷第21-22頁），而足以警示被告須謹慎
    避免身分證資料、帳戶資料遭他人利用，是被告顯亦應足以
    察覺綽號「麥香」之人向其徵求身分證、本案帳戶網路銀行
    帳號、密碼等資料使用之行為極不符合常情，而可能是要將
    金融帳戶作為詐欺不法行為使用。是以，實堪認本案帳戶之
    帳戶資料縱遭不法利用仍不違背被告之本意，被告有幫助詐
    欺取財之不確定故意。被告前開所辯，尚難採憑。
  ㈢綜上所述，本案事證已臻明確，被告上開犯行洵堪認定，應
    予依法論科。　　
三、論罪科刑
  ㈠按刑法上之幫助犯，係對於犯罪與正犯有共同之認識，而以
    幫助之意思，對於正犯資以助力，而未參與實施犯罪之行為
    者而言。查被告將身分證資料及本案帳戶網路銀行帳號、密
    碼提供予他人使用，容任他人得基於詐欺取財之犯意，向告
    訴人施以詐術，致其陷於錯誤，而匯款至被告本案帳戶內，
    被告雖未參與詐欺取財之行為，然顯係以幫助之意思，參與
    詐欺取財構成要件以外之行為，為幫助犯。是核被告所為，
    係犯刑法第30條第1項、第339條第1項之幫助詐欺取財罪，
    並依刑法第30條第2項規定，按正犯之刑減輕之。又被告僅
    提供本案帳戶網路銀行帳號、密碼等資料予他人使用，並無
    證據足證被告對本案詐欺人員之人數是否為3人以上有所認
    識或預見，堪認被告基於幫助故意所認知之範圍，應僅及於
    普通詐欺取財犯行。
  ㈡爰以行為人之責任為基礎，審酌被告前曾因違反毒品危害防
    制條例等案件，經法院論罪科刑，有臺灣高等法院被告前案
    紀錄表在卷可稽，被告可預見本案帳戶網路銀行帳號、密碼
    等資料可能為不法詐欺人員取得，並用之以遂行詐欺取財之
    犯罪，仍提供本案帳戶網路銀行帳號、密碼等資料予他人使
    用，因而使詐欺人員得遂行詐欺目的，致執法人員難以追查
    詐欺人員身分，危害社會秩序程度非輕，實可非議，復參酌
    被告犯後否認犯行、被告本案提供帳戶資料之數量、告訴人
    所受之損害數額，併考量被告於本院審理時自陳高中肄業、
    曾從事送瓦斯工作、要扶養女兒等一切情狀，量處如主文所
    示之刑，並諭知易科罰金之折算標準。
  ㈢又被告雖交付本案帳戶網路銀行帳號、密碼等資料，而為不
    法詐欺人員供財產犯罪使用，惟被告於本院審理時稱：伊沒
    有獲得報酬等語（見本院卷第114頁），且卷內亦無證據足
    證被告本案幫助行為有獲得任何報酬或利益，故應認被告就
    本案無犯罪所得，自無沒收犯罪所得可言。
據上論斷，依刑事訴訟法第299條第1項前段，判決如主文。
本案經檢察官王元隆提起公訴，檢察官吳宣憲到庭執行職務。
中　　華　　民　　國　　111 　年　　8 　　月　　10　　日
            刑事第四庭  審判長法  官    黃益茂
                              法  官    林昱志
                              法  官    蔡霈蓁
以上正本與原本無異。
如不服本判決應於收受送達後20日內向本院提出上訴書狀，並應
敘述具體理由；其未敘述上訴理由者，應於上訴期間屆滿後20日
內向本院補提理由書（均須按他造當事人之人數附繕本）「切勿
逕送上級法院」。
告訴人或被害人如對於本判決不服者，應具備理由請求檢察官上
訴，其上訴期間之計算係以檢察官收受判決正本之日期為準。
                              書記官    孫庠熙
中　　華　　民　　國　　111 　年　　8 　　月　　10　　日

附錄本案論罪科刑法條： 
中華民國刑法第30條
幫助他人實行犯罪行為者，為幫助犯。雖他人不知幫助之情者，
亦同。
幫助犯之處罰，得按正犯之刑減輕之。
中華民國刑法第339條
意圖為自己或第三人不法之所有，以詐術使人將本人或第三人之
物交付者，處5 年以下有期徒刑、拘役或科或併科50萬元以下罰
金。
以前項方法得財產上不法之利益或使第三人得之者，亦同。
前二項之未遂犯罰之。